臺灣高等法院刑事判決　　　　　　　　 96年度上易字第360號
上　訴　人　臺灣臺北地方法院檢察署檢察官
上　訴　人
即　被　告　乙○○
　　　　　　甲○○
上列上訴人因被告妨害名譽案件，不服台灣台北地方法院九十五
年度易字第一七三○號，中華民國九十六年一月十七日第一審判
決（聲請簡易判決處刑案號：台灣台北地方法院檢察署九十五年
度偵續字第二七三號），提起上訴，本院判決如下：
    主  文
原判決撤銷。
乙○○、甲○○共同意圖散布於眾，散布文字，而指摘足以毀損
他人名譽之事，各處拘役伍拾日，如易科罰金，均以銀元佰元
即新臺幣玖佰元折算壹日；各減為拘役貳拾伍日，如易科罰金，
均以銀元佰元即新臺幣玖佰元折算壹日。
    事  實
一、乙○○有妨害名譽、違反麻醉藥品管理條例等前科，於民國
    九十三年十一月十七日因妨害名譽案件，經台灣高等法院台
    中分院判處有期徒刑三月，如易科罰金以銀元三百元折算一
    日確定，於九十四年二月十八日執行完畢，於本案不構成累
    犯。
二、乙○○於八十二年十二月九日起受僱於翡翠週刊雜誌社（址
    設台北市○○○路○段一一二號十二樓），擔任總編緝，負
    責審核確認記者蒐集之資料及編排記者撰寫之稿件；甲○○
    於九十二年三月一日受僱翡翠週刊雜誌社，擔任文字記者，
    負責採訪及撰寫稿件。九十三年十一月間，甲○○在翡翠週
    刊雜誌社辦公室，接獲一名自稱「丁○○」女子之電話爆料
    指稱其遭戊○法師性騷擾、戊○法師在佛光山內生活有如帝
    王、平常有多名侍者在身旁侍候、洗澡更有多位女尼擦身按
    摩、每晚宵夜要特別膳煮鮑魚粥由年輕女尼恭敬餵食等事，
    甲○○認具新聞性，之後二、三次於該名女子主動打電話與
    其聯絡時，要求與該名女子碰面接受採訪，惟該名女子僅於
    電話中告知內容，並送資料給甲○○，始終未答應直接面對
    面接受採訪，甲○○乃轉向佛光山寺求證，經佛光山寺提供
    之資料，查知丙○○於七十六年九月五日到佛光山寺修學佛
    法，法號「己○」，嗣因無法適應僧團生活及規距，於七十
    七年六月十一日離開佛光山寺，與該名爆料女子自述之家庭
    背景、到佛光山修學佛法之經過極相近；而甲○○對於該名
    女子爆料之事，除該名女子之指控外，查無其他事證足資佐
    證，復未採訪丙○○本人，為適當及必要之合理查證下，甲○○、乙○○猶基於意圖散布於眾之犯意聯絡與行為分擔，
    由甲○○於九十三年十二月下旬至九十四年一月十一日出刊
    前間某日，在翡翠週刊雜誌社辦公室撰寫「丁○○」出面爆
    料佛光山寺戊○法師性侵女尼之文稿，再送乙○○審核、編
    輯後，刊載在將於九十四年一月十一日發行之第六百四十二
    期翡翠週刊雜誌第十五頁至第十七頁，文中虛構如附表一所
    示之內容，並以客觀上已足使丙○○之親友，及與丙○○有
    往來之多數人，可確認該名爆料女子「丁○○」即是「丙○○」為附表二所示之文句描述，影射丙○○即為前開虛構內
    文所提及出面指控戊○法師所涉上開傳聞之「丁○○」，更
    在該篇報導之首頁即第十四頁所登載一張女子照片旁標明「
    法師性侵女尼？！揭開佛門聖地羶腥傳說，宗教領袖ＶＳ情
    色傳聞，還俗女尼出面泣訴，佛光山查證發現：疑似爆料洪
    姓女子，民國七十七年因『精神異常』離山還俗」之聳動標
    題，以文字指摘丙○○係因精神異常而離寺，足以對丙○○
    之人格評價產生負面影響；繼而再派送該期雜誌至國內各大
    書局、便利商店等對外販售，散布文字，而指摘上開足以毀
    損丙○○名譽之事。
三、案經丙○○訴請台灣台北地方法院檢察署檢察官偵查後聲請
    簡易判決處刑，經原審認不宜以簡易判決處刑，改依通常程
    序審理。
    理  由
一、訊據上訴人即被告乙○○、甲○○均否認有上揭妨害名譽犯
    行，被告乙○○辯稱：「…本案我們都不是講丙○○本人…
    」（九十六年三月十二日本院準備程序筆錄）、「…這篇報
    導並非報導告訴人，且己○法師，也並非指告訴人…」（九
    十六年七月十九日本院審判筆錄）；被告甲○○辯稱：「…
    我們當初寫這篇報導，主要是戊○法師，完全與告訴人（丙○○）無關…我們根本沒有寫她，七十七年離家，也是佛光
    山提供的資料…」（九十六年三月十二日本院準備程序筆錄
    ）、「…這篇報導是我寫的，是由爆料電話來的，我們是根
    據人、事、時、地、物，我們找己○法師，她說沒有所述的
    丁○○，但是有一位洪姓女子在七十七年離山，我只是真實
    將所知道的事情寫下來，我的文章其實是滿中立的…」（九
    十六年七月十九日本院審判筆錄）等語。
二、經查：
  (一)被告乙○○於八十二年十二月九日起，受僱於翡翠週刊雜誌
    社，擔任總編緝，負責審核確認記者蒐集之資料及編排記者
    撰寫之稿件；被告甲○○於九十二年三月一日起，受僱翡翠
    週刊雜誌社，擔任文字記者，負責採訪及撰寫稿件。九十四
    年一月十一日發行之第六百四十二期翡翠週刊，第十五頁至
    第十七頁有關附表一、二所示之有關「佛光山寺戊○法師性
    騷擾女尼、戊○法師在佛光山內生活有如帝王、平常有多名
    侍者在身旁侍候、洗澡更有多位女尼擦身按摩、每晚宵夜要
    特別膳煮鮑魚粥由年輕女尼恭敬餵食」等報導內文，為被告
    甲○○所撰寫，經被告乙○○審核、編輯，並於報導首頁加
    上「法師性侵女尼？！揭開佛門聖地羶腥傳說，宗教領袖Ｖ
    Ｓ情色傳聞，還俗女尼出面泣訴，佛光山查證發現：疑似爆
    料洪姓女子，民國七十七年因『精神異常』離山還俗」標題
    ，於九十四年一月十一日發行各情，已據被告乙○○、甲○○供述在卷，並有第六百四十二期翡翠週刊面、第十五頁至
    第十七頁影本（九十四年度偵字第七二八四號卷第三十一頁
    至第三十四頁）在卷可稽。
  (二)雖然被告乙○○、甲○○堅詞否認有意圖散布於眾，毀損告
    訴人丙○○名譽之犯行，被告乙○○辯稱：「…佛光山的女
    尼法號叫己○，應該不只一人…接受我們採訪的人就是丁○○，與告訴人丙○○根本不是同一人…是佛光山人員比對資
    料後告訴我們，資料中顯示，佛光山內修行中是沒有…丁○○…但疑似在七十七年有一位姓洪女尼還俗，佛光山還強調
    她還俗的原因紀錄是精神異常…整個過程我們是經過佛光山
    人員告知才知道這些事…」（九十四年三月三十一日警詢筆
    錄，九十四年度偵字第七二八四號卷第十頁）、「…我認為
    被告甲○○所採訪的對象並非告訴人…」（九十五年九月四
    日原審準備程序，原審卷第二十七頁）、「…我們都不是講
    丙○○本人…」（九十六年三月十二日本院準備程序筆錄）
    、「…這篇報導並報導告訴人，且己○法師，也並非指告訴
    人…」（九十六年七月十九日本院審判筆錄）；被告甲○○
    辯稱：「…我們寫的投書人是丁○○，並不是丙○○…佛光
    山人員比對資料後告訴我們，資料中顯示，佛光山內修行中
    是沒有…丁○○…但疑似在七十七年有一位姓洪女尼還俗，
    佛光山還強調她還俗的原因紀錄是精神異常…整個過程我們
    是經過佛光山人員告知才知道這些事，所以才把求證過程內
    容寫在雜誌…」（九十四年三月三十一日警詢筆錄，第十六
    頁）、「…我向佛光山詢問有無丁○○此人，有無發生性侵
    害的事，有一位己○法師跟我聯絡…說沒有丁○○這個人…
    七十一年（七十七年之誤）有一位離山的女尼，法號也叫己○，因精神異常離開…我們求證結果發現…不能證明丁○○
    就是己○法師…我們報導是提出疑點，給讀者自行判斷，我
    們平衡報導的篇幅也很大…」（九十四年五月十二日偵查筆
    錄，同前偵查卷第八十頁）、「我們報導過程是作紀錄式，
    將全部的過程作一個紀錄。我們不針對投書者之內容是否真
    偽作立場性的判斷，我們只是將整個故事呈現，即將求證過
    程讓讀者作判斷…」（九十四年七月十二日偵查筆錄，同前
    偵查卷第八十八頁）、「…我們雜誌所報導的投書者名字跟
    告訴人完全沒有關係…」（九十五年九月四日原審準備程序
    ，原審卷第二十六頁反面）、「…我們確實是接到有人爆料
    的電話，並非虛構，而且影射的對象通常要有一定的知名度
    ，我們並無影射告訴人的情形依據我們的報導「丁○○」這
    號人物，很多情節都與告訴人不符合，如何可以認定我們說
    的爆料女子就是告訴人，而且我們報導前並不知悉有告訴人
    存在，如果知道的話，就會事先去找告訴人訪談…」（九十
    六年一月三日原審審判筆錄，原審卷第一九八頁反面）、「
    …我們當初寫這篇報導，主要是戊○法師，完全與告訴人（
    丙○○）無關…我們根本沒有寫她，七十七年離家，也是佛
    光山提供的資料…」（九十六年三月十二日本院準備程序筆
    錄）、「…這篇報導是我寫的，是由爆料電話來的…我是根
    據人事時地物…向佛光山求證過…並非針對洪小姐（指告訴
    人）…」（九十六年七月十九日本院審判筆錄）等語。
  (三)然而，
  (1)翡翠週刊雜誌第六百四十二期第十五頁至第十七頁報導中所
    所提及「丁○○」在佛光山出家之法號為「庚○」、家住彰
    化、父親為建築商、求佛過程有參加八關齋戒、家人不同意
    求佛、還俗後四處掛單兩年到處流浪等情況，與告訴人在佛
    光山出家之法號「己○」、父親與建築商有往來、弟弟在建
    商公司上班等情況類似，其餘家住彰化、求佛過程及家人反
    對求佛、還俗後四處掛單兩年到處流浪之情形則完全一致等
    情，已據告訴人於警詢、偵查、原審及本院理時陳述綦詳，
    並有第六百四十二期翡翠週刊面、第十五頁至第十七頁影本
    （九十四年度偵字第七二八四號卷第三十一頁至第三十四頁
    ）在卷可稽。而佛光山寺於七十年至七十七年間，僅有一名
    法號「己○」之比丘尼離山。佛光山寺法號「己○」之出家
    眾有二人，一名本名丙○○，於七十六年九月五日到佛光山
    寺修學佛法，七十七年六月十一日離開佛光山寺；另一名本
    名辛○○，七十九年八月十日到佛光山寺修學佛法，九十五
    年四月十五日起向佛光山寺請假外出至各寺弘法參學，亦有
    佛光山寺九十五年六月二十六日（九十五）佛字第一二○號
    函（九十五年度偵續字第二七三號卷第四十一頁）、九十六
    年三月二十九日（二○○七）佛傳字第十四號函（本院卷）
    可稽。觀諸本案報導之標題、內文及首頁標題為「法師性侵
    女尼？！揭開佛門聖地羶腥傳說，宗教領袖ＶＳ情色傳聞，
    還俗女尼出面泣訴，佛光山查證發現：疑似爆料洪姓女子，
    民國七十七年因『精神異常』離山還俗」；內文則在提及「
    丁○○」投書內容後，表明向佛光山查證之結果為「幸好透
    過寺方護法的穿針引線，本刊終於獲得佛光山工作人員的首
    肯，協助比對出家女尼的人事資料。但很意外地，在還俗女
    尼的資料中竟沒有『丁○○』這號人物！前後詳細比對資料
    後，只發現一位背景相似的洪姓還俗女尼，她早於民國七十
    七年就已離山」；封面則在一張女子照片旁標明「洪姓女子
    爆料」及「佛光山查證結果：洪姓女子七十七年因精神異常
    離山還俗」等描述內容，在客觀上已足使丙○○之親友，及
    與丙○○有往來之多數人，可確認該名爆料女子「丁○○」
    即是「丙○○」即告訴人。且由被告乙○○、甲○○歷次稱
    「佛光山人員比對資料後告訴我們，資料中顯示，佛光山內
    修行中是沒有…丁○○…但疑似在七十七年有一位姓洪女尼
    還俗…」，知悉佛光山寺於七十七年間僅有告訴人離寺還俗
    ，則依被告乙○○、甲○○智識及從事媒體工作經驗，對於
    前揭報導內容及標題，已足使丙○○之親友，及與丙○○有
    往來之多數人，將「丁○○」聯想為「丙○○」，實無諉為
    不知，報導內容實係影射丙○○即為前開虛構內文所提及出
    面指控戊○法師所涉上開傳聞之「丁○○」至明。被告乙○○、甲○○所辯報導前段所提及「丁○○」並非指告訴人云
    云，核與常情事理有違，難以憑採。
  (2)報導內容有關爆料者指控佛光山寺戊○法師性騷擾女尼、在
    佛光山內生活有如帝王、平常有多名侍者在身旁侍候、洗澡
    更有多位女尼擦身按摩、每晚宵夜要特別膳煮鮑魚粥由年輕
    女尼恭敬餵食等事，除該名爆料者之指控外，被告甲○○經
    查訪結果，無其他事證足資佐證之情，已據被告甲○○供承
    在卷；至於報導內容中有關「疑似爆料女子，民國七十七年
    因精神異常離山還俗」一事，被告乙○○、甲○○雖一再辯
    稱，有關洪姓女子「精神異常」之消息來源為佛光山寺另位
    「己○」師父，惟「己○」師父因外出雲遊四海而無法傳喚
    到庭，有佛光山寺九十六年三月二十九日（二○○七）佛傳
    字第十四號函（本院卷）可稽。另觀諸被告乙○○、甲○○
    所提出被告甲○○事後與佛光山另位「己○」師父聯繫之電
    話錄音譯文（見原審卷第九五頁至第九七頁），「己○」師
    父亦未表示其曾向被告甲○○傳遞告訴人離寺原因為「精神
    異常」之訊息，本院尚難認本案報導中所敘及告訴人離寺原
    因為「精神異常」，係被告乙○○、甲○○向佛光山另名「
    己○」師父處查證而得。況經原審向佛光山寺查詢告訴人離
    寺原因，經佛光山寺回覆：「經本寺人事單位查核，丙○○
    離寺原因之記載，並無書面記錄為『精神異常』。凡在本寺
    出家之僧眾，在僧團生活及規矩上無法適應，自行離開者，
    本寺以『身心無法安住』記錄其離寺原因。」亦有九十五年
    九月十二日（九十五）佛傳字第一四○號函（原審卷第四十
    七頁）。
  (3)按言論自由固為憲法所保障之基本權利，任何人或國家不應
    任意加以侵害，惟為維護個人隱私權，使之不受不合理之侵
    害，且為避免妨害他人名譽，刑法第三百十條乃訂有誹謗罪
    之處罰，目的即係在於賦予言論自由合理之約束及規範。誹
    謗罪之成立，除行為人在客觀上需有指摘或傳述足以毀損他
    人名譽之事外，尚須行為人在主觀上有毀損他人名譽之故意
    ，方具構成要件該當性，而行為人是否具有主觀構成要件故
    意，須依行為當時之具體情況客觀判斷之。而「對於誹謗之
    事，能證明其為真實者不罰」，刑法第三百十條第三項前段
    明文規定，此係針對言論內容與事實相符者之保障，並藉以
    限定刑罰權之範圍，非謂指摘或傳述誹謗事項之行為人，必
    須自行證明其言論內容確屬真實，始能免於刑責。惟行為人
    雖不能證明言論內容為真實，但依其所提證據資料，認為行
    為人有相當理由確信其為真實者，倘無證據足證行為人係出
    於惡意之情況下，即應推定其係以善意為之（即所謂真正惡
    意原則），不能以誹謗罪之刑責相繩，亦有司法院大法官會
    議釋字第五○九號解釋足稽，並為刑法第三百十一條不罰事
    項之前提要件。然此號解釋所闡釋之意旨，亦為行為人應有
    相當查證過程，並有合理理由確信所發表之言論內容為真實
    ，方符合善意之推斷。如行為人並未有任何查證作為，或其
    查證之事項與所發表之言論並無關連，縱然係針對刑法第三
    百十一條之事項為之，仍可認為行為人係基於真實惡意，而
    涉有誹謗罪責。又針對特定事項，依個人之價值判斷而提出
    主觀之意見及評論，縱其批評內容足令被批評者感到不快或
    影響其名譽，仍不構成誹謗罪，此乃因事實有能證明真實與
    否之問題，意見則為主觀之價值判斷，無所謂真實與否，在
    民主多元社會各種價值判斷皆應容許，不應有何者正確或何
    者錯誤而運用公權力加以鼓勵或禁止，僅能經由言論自由之
    市場機制，使真理愈辯愈明。但亦應注意辨別所謂行為人主
    觀之價值判斷及不實臆測或捏造未經查證事實之區別，如並
    非行為人主觀之價值判斷，而係不實之事實傳述，因與個人
    言論自由之價值判斷有異，並非個人意見之表達，實無保護
    之必要，仍有該罪之適用。
  (4)如前所述，報導內容有關爆料者指控佛光山寺戊○法師性騷
    擾女尼、在佛光山內生活有如帝王、平常有多名侍者在身旁
    侍候、洗澡更有多位女尼擦身按摩、每晚宵夜要特別膳煮鮑
    魚粥由年輕女尼恭敬餵食等事，除該名爆料者之指控外，被
    告甲○○經查訪結果，無其他事證足資佐證；至於報導內容
    中有關「疑似爆料女子，民國七十七年因精神異常離山還俗
    」一事，並無證據足以證明與事實相符，且由被告乙○○、
    甲○○供承，未曾採訪告訴人，即刊載前揭爆料內容，而於
    報導內容中描述與告訴人在佛光山出家之法號「己○」、父
    親與建築商有往來、弟弟在建商公司上班等情況類似，其餘
    家住彰化、求佛過程及家人反對求佛、還俗後四處掛單兩年
    到處流浪等情形完全一致等足以影射告訴人即為前開虛構內
    文所提及出面指控戊○法師所涉上開傳聞之「丁○○」之情
    節，更在該篇報導之首頁即第十四頁所登載一張女子照片旁
    標明「法師性侵女尼？！揭開佛門聖地羶腥傳說，宗教領袖
    ＶＳ情色傳聞，還俗女尼出面泣訴，佛光山查證發現：疑似
    爆料洪姓女子，民國七十七年因『精神異常』離山還俗」之
    聳動標題等情。可知被告乙○○、甲○○二人對於上開報導
    ，不僅未盡適當及必要之合理查證，而該篇報導有關「疑似
    爆料洪姓女子，民國七十七年因『精神異常』離山還俗」標
    題，不啻指摘對丙○○「精神異常」，虛構事實指控戊○法
    師，自足以對告訴人之人格評價產生負面影響，揆諸前開意
    旨，難認被告乙○○、甲○○二人係基於善意為之，自無刑
    法第三百三十條第三項前段、第三百十一條之適用。
  (四)綜上所述，被告乙○○、甲○○身為媒體工作者，未為適當
    及合理查證，復刊載並無證據足以證明與事實相符之內容，
    指摘足以毀損告訴人名譽之事，顯已違犯刑法第三百十條第
    二項之加重誹謗罪，被告乙○○、甲○○前揭辯解均不足採
    ，本件事證明確，被告二人犯行堪以認定，應依法論科。
三、新舊法比較：
    被告乙○○、甲○○行為後，刑法於九十四年二月二日修正
    公布，於九十五年七月一日施行。按行為後法律有變更者，
    適用行為時之法律，但行為後之法律有利於行為人者，適用
    最有利於行為人之法律，現行刑法第二條第一項訂有明文。
    茲就本案有關之新舊法比較部分，臚列如下：
  (一)刑法第三十三條第五款修正：「主刑之種類：罰金新台幣一
    千元以上，以百元計算之。」比較被告行為時刑法第三十三
    條第五款：「主刑之種類：罰金銀元一元以上。」就散布文
    字犯誹謗罪罰金刑之最低度，以適用舊法對於被告乙○○、
    甲○○有利。
  (二)九十年一月十日修正公布刑法第四十一條第一項前段規定：
    「犯最重本刑為五年以下有期徒刑以下之刑之罪，而受六個
    月以下有期徒刑或拘役之宣告，因身體、教育、職業、家庭
    之關係或其他正當事由，執行顯有困難者，得以一元以上三
    元以下折算一日，易科罰金」，當時之易科罰金折算標準，
    修正前罰金罰鍰提高標準條例第二條前段（現已刪除）規定
    ，就其原定數額提高為一百倍折算一日，則本件被告乙○○
    、甲○○行為時之易科罰金折算標準，應以銀元一百元、二
    百元、三百元折算一日，經折算為新臺幣後，應以新臺幣三
    百元、六百元、九百元折算一日。修正後刑法第四十一條第
    一項前段則規定：「犯最重本刑為五年以下有期徒刑以下之
    刑之罪，而受六個月以下有期徒刑或拘役之宣告者，得以新
    臺幣一千元、二千元或三千元折算一日，易科罰金」。比較
    修正前後之易科罰金折算標準，以九十年一月十日修正公布
    之刑法第四十一條第一項之規定，較有利於被告乙○○、甲○○。
  (三)被告乙○○、甲○○行為時之刑法第二十八條規定：「二人
    以上共同實施犯罪之行為者，皆為正犯」；而被告乙○○、
    甲○○行為後，上開法條業經修正為：「二人以上共同實行
    犯罪之行為者，皆為正犯」。揆諸本條之修正理由，係為釐
    清陰謀共同正犯與預備共同正犯是否為本條所指之共同正犯
    。惟本案被告甲○○撰寫文稿，被告乙○○審核、編緝及下
    標題，在九十四年一月十一日發行之第六百四十二期之翡翠
    週刊雜誌，刊載影射告訴人出面指控戊○法師性侵害及告訴
    人於七十七年因精神異常離開佛光山寺等報導內容之意圖散
    布於眾，以文字指摘足以毀損他人名譽之事之行為，不論依
    新法或舊法，均應構成共同正犯，上述刑法第二十八條之修
    正內容，對於被告乙○○、甲○○二人並無「有利或不利」
    之影響，無比較新舊法律適用之必要。
四、核被告乙○○、甲○○所為，均係犯刑法第三百十條第二項
    之加重誹謗罪。被告乙○○、甲○○就上開犯行有犯意聯絡
    並有行為分擔，為共同正犯。
五、原審以被告乙○○、甲○○二人事證明確，予以論罪科刑，
    固非無見。惟查，中華民國九十六年罪犯減刑條例已於九十
    六年七月四日制定公布，並於九十六年七月十六日施行，被
    告前揭各罪犯罪時間均在九十六年四月二十四日以前，悉合
    於減刑條件，原審未及審酌，尚有未洽。檢察官循告訴人請
    求上訴，以原審量刑過輕，而指摘原判決不當，雖無理由。
    被告乙○○、甲○○否認有散布文字犯誹謗罪提起上訴，亦
    無理由。惟原判決既有上揭可議之處，要屬無可維持，應由
    本院將原判決撤銷改判。爰審酌被告乙○○有妨害名譽前科
    、被告甲○○無犯罪前科（有本院被告前案記錄表可稽），
    被告乙○○審核、編緝及下標題，被告甲○○撰寫文稿，二
    人均矢口否認犯行，犯罪後亦未與告訴人達成和解、犯罪手
    段及犯罪對於告訴人名譽所造成之損害等一切情狀，仍各量
    處拘役五十日，及諭知以銀元三百元即新台幣九百元折算一
    日之易科罰金折算標準。並均依中華民國九十六年罪犯減刑
    條例第二條第一項第三款規定，各減為拘役二十五日，及均
    諭知以銀元三百元即新台幣九百元折算一日之易科罰金折算
    標準。
據上論斷，應依刑事訴訟法第三百六十九條第一項前段、第三百
六十四條、第二百九十九條第一項前段，刑法第二條第一項前段
、第二十八條、修正前刑法第三百十條第二項、第四十一條第一
項前段、中華民國九十六年罪犯減刑條例第二條第一項第三款、
第七條、罰金罰鍰提高標準條例第一條前段、修正前罰金罰鍰提
高標準條例第二條，判決如主文。
本案經檢察官鄭銘謙到庭執行職務。
中　　華　　民　　國　　96　　年　　8 　　月　　16　　日
　　　　　　　  刑事第十三庭審判長法　官  曾德水
　　　　　　　　　　　　　　　　  法　官  李錦樑
　　　　　　　　　　　　　　　　  法　官  林婷立
以上正本證明與原本無異。
不得上訴。
                                  書記官  王增華
中　　華　　民　　國　　96　　年　　8 　　月　　16　　日
附錄本案論罪法條
刑法第310條第1項、第2項
意圖散布於眾，而指摘或傳述足以毀損他人名譽之事者，為誹謗
罪，處1年以下有期徒刑、拘役或500元以下罰金。
散布文字、圖畫犯前項之罪者，處2年以下有期徒刑、拘役或100
0元以下罰金。
附表一
┌───────────────────────────────────┐
│本刊依據投書內容找到這位投書的作者，她自稱出家時的法號叫「庚○」，俗家│
│姓名則是『丁○○』，今年三十九歲，外表看起來算是清秀柔美，她有一副瓜子│
│臉蛋，皮膚細白，挺秀的鼻樑也讓整張臉看起來得端莊，她身屬於高挑型，雙腿│
│顯得很修長，身高約有一百六十五公分，可以想像她在年輕時必定是一位清秀佳│
│人等文字。‧‧‧。但在與她深談後，本刊發現她的情緒時有起伏，尤其當本刊│
│對她的指控提出質疑時，她更顯得氣急敗壞，一再說：「我知道你們不敢惹他們│
│！」原本一張清秀的臉龐也因痛苦而變了形，‧‧‧，出家後的丁○○很精進，│
│深得師父和師姐的喜愛，故事至此還算正常，但丁○○卻哽咽起來：「哪知道佛│
│門深似海，有太多外人想不到的事！」丁○○說，她從小看到媽媽的不幸遭遇，│
│對男女感情產生高度懷疑，在求學時從未有過深交的男友，換句話說，她在大學│
│剛畢業時就以處女之身出家，沒想到卻遭到令她震驚的「性騷擾」事件。有一天│
│，她的「上司」師姐對她說：「妳的表現很好，現在師姐推薦妳去服侍師父，幫│
│師父按摩。」根據丁○○的離奇描述，那天她被領到師父的休息處，這是他第一│
│次到男眾住處，這時她才發現原來這裡別有洞天，房內異常寬敞潔淨，兩側各有│
│一根粗大房柱，質料華麗的帷幕從高聳的天花板垂下，讓整個房內充滿了恢弘氣│
│勢。再往內室走去，則看到一個足供十人共浴的寬敞浴池，一位師姐走過來吩咐│
│丁○○寬衣，更讓她覺得驚訝的是四位師姐已經全身赤裸地進入了池中，丁○○│
│雖然感到奇怪，但也只好照做。不久，師父進來了，大家恭敬地為師父洗澡、擦│
│背，師父洗完澡，則由丁○○負責按摩。‧‧‧。丁○○的按摩讓師父覺得很開│
│心，於是開口對她說：「讓師父好好疼妳。」從未經歷男女之事的丁○○發出了│
│歇斯底里的反抗，眼前的人物都像快速變換的電影場景一般，有人輕聲細語，有│
│人高聲斥責，人影忽快忽慢，聲音忽遠忽近。「她們對我軟硬兼施，要我服從她│
│們的指示。」原本說著「故事」的丁○○似乎感受到了懷疑的眼神，突然提高了│
│聲調，刻意強調了她與師父的親近相處情形：「師父說要提升我做第五大弟子，│
│還送給一串舍利子做的唸珠！」‧‧‧，她還有更令人驚奇的說法：「師父每晚│
│都要吃宵夜，他特別喜歡吃鮑魚，總是由侍者燉成鮑魚粥，然後小口小口地餵給│
│師父吃。」佛門清靜地哪來的鮑魚啊？這種說法還真令人匪夷所思，她卻振振有│
│詞地說：「從日本進口整箱整箱的鮑魚啊！我也曾被找去陪他吃宵夜，師父還特│
│別給我龍蝦吃呢！」‧‧‧。                                            │
└───────────────────────────────────┘
附表二
┌───────────────────────────────────┐
│丁○○的家住在彰化，爸爸是當地一位小有名氣之建築商，‧‧‧。因緣際會，│
│丁○○在大專時期參加了佛光山的八關齋戒，‧‧‧，原本貌合神離的爸媽多年│
│來第一次有了「共識」，那就是千方百計不讓她遁入空門，一場家庭革命因而爆│
│發，結局是丁○○不顧雙親的含淚勸說或破口大罵，在滿心要脫離六道輪迴的觀│
│念下，她發下勇猛心，毅然割捨親情、剃度出家。‧‧‧直到快三十歲時才有機│
│會逃離「佛光山」。她原本有意四處掛單，不料卻因佛教界觀念保守，沒有一處│
│道場敢收留她，她在無處可去的窘境下最後只能被迫還俗。‧‧‧比照佛光山護│
│法的說法，丁○○的故事就顯得有點「荒誕」了，但是為何一個小女子硬要卯上│
│國際知名的宗教領袖呢？她的動機還是令人十分不解。幸好透過寺方護法的穿針│
│引線，本刊終於獲得佛光山工作人員的首肯，協助比對出家女尼的人事資料。但│
│很意外地，在還俗女尼的資料中竟沒有「丁○○」這號人物！前後詳細比對資料│
│後，只發現一位背景相似的洪姓還俗女尼，她早於民國七十七年就已離山，而還│
│俗原因則赫然記載著「精神異常」。                                      │
└───────────────────────────────────┘
